【裁判字號】    99,訴,200
【裁判日期】    990721
【裁判案由】    違反槍砲彈藥刀械管制條例
【裁判全文】
臺灣桃園地方法院刑事判決               99年度訴字第200號
公  訴  人  臺灣桃園地方法院檢察署檢察官
被      告  乙○○
指定辯護人  本院公設辯護人彭詩雯
被      告  甲○○
選任辯護人  左自奎律師
上列被告等因違反槍砲彈藥刀械管制條例案件，經檢察官提起公
訴（98年度偵字第18327號），本院判決如下：
    主  文
乙○○共同未經許可，持有可發射子彈具有殺傷力之改造手槍，
累犯，處有期徒刑年陸月，併科罰金新臺幣捌萬元，罰金如易
服勞役，以新臺幣壹仟元折算壹日。扣案仿VALTRO廠85COMBAT型
半自動手槍製造之改造手槍壹枝（槍枝管制編號：000000
0000號）沒收。
甲○○共同未經許可，持有可發射子彈具有殺傷力之改造手槍，
處有期徒刑年陸月，併科罰金新臺幣捌萬元，罰金如易服勞役
，以新臺幣壹仟元折算壹日。扣案仿VALTRO廠85COMBAT型半自動
手槍製造之改造手槍壹枝（槍枝管制編號：000000000
0號）沒收。
    事  實
一、乙○○前有多次違反陸海空軍刑法之前科紀錄，最近一次於
    民國93年間因違反職役職責罪，經國防部北部地方軍事法院
    以92年度信審字第329 號判處有期徒刑1 年2 月確定，入監
    執行後，甫於94年8 月3 日縮短刑期執行完畢，猶不知悔悟
    。
二、乙○○、甲○○均明知可發射子彈具有殺傷力之改造手槍、
    具殺傷力之子彈，分別係槍砲彈藥刀械管制條例第4 條第1
    項第1 款、第2 款所列管之槍砲、彈藥，非經中央主管機關
    許可，不得持有，乙○○竟思購買可發射子彈具有殺傷力之
    改造手槍、具殺傷力之子彈，惟因無足夠現金，甲○○乃向
    友人借得新臺幣（以下同）40,000元，交付乙○○，由乙○
    ○於98年6 月間某日，在桃園縣平鎮市○○路南勢2 段328
    號，以65,000元之代價，向真實姓名、年籍不詳，綽號「一
    路」之成年男子購入可發射子彈具有殺傷力之仿VALTRO廠85
    COMBAT型半自動手槍製造之改造手槍1 枝（槍枝管制編號：
    0000000000）及具有殺傷力之非制式子彈2 顆（均由金屬彈
    殼組合直徑8.0mm 金屬彈頭而成），自斯時起，即將上開槍
    枝、子彈放置在甲○○所有之手提包內，與甲○○未經主管
    機關許可而共同持有之。嗣於98年8 月10日下午4 時30分許
    ，乙○○駕駛車牌號碼1007-VU 號自用小客車搭載甲○○，
    為警在桃園縣龍潭鄉○○路○○段446 號前查獲，並在甲○
    ○攜帶之手提包內扣得上述具殺傷力之改造手槍1 枝、非制
    式子彈2 顆（業經試射滅失）。
三、案經臺北縣政府警察局永和分局報告臺灣桃園地方法院檢察
    署檢察官偵查起訴。
    理  由
壹、證據能力方面：
    本案所引用之供述及非供述證據，經本院依法踐行調查證據
    程序，檢察官、被告2 人、指定辯護人及選任辯護人均不爭
    執各該證據之證據能力，且亦查無依法應排除其證據能力之
    情形，是後述所引用證據之證據能力均無疑義，先予敘明。
貳、實體部分：
一、查扣案槍枝、子彈經送內政部警政署刑事警察局以檢視法、
    性能檢驗法、試射法鑑定結果認：(一)送鑑手槍1 枝（槍枝管
    制編號0000000000號），認係改造手槍，由仿VALTRO廠85CO
    MBAT型半自動手槍製造之槍枝，車通槍管內阻鐵而成，擊發
    功能正常，可供擊發適用子彈使用，認具殺傷力；(二)送鑑子
    彈2 顆，認均非制式子彈，由金屬彈殼組合直徑8.0mm 金屬
    彈頭而成，經試射，均可擊發，認皆具殺傷力等情，有內政
    部警政署刑事警察局98年8 月26日刑鑑字第0980111598號鑑
    驗書1 份在卷可稽（見臺灣桃園地方法院檢察署98年度偵字
    第18327 號卷第57-58 頁），是扣案槍枝1 枝屬可發射子彈
    具有殺傷力之改造手槍，子彈2 顆則均具殺傷力之事實，已
    堪認定。
二、訊據被告乙○○對於持有前揭扣案槍枝1 枝、子彈2 顆之事
    實，迭於警詢、偵查及本院審理時均坦承不諱，復有前揭鑑
    驗書1 份及可發射子彈具有殺傷力之改造手槍1 枝、具殺傷
    力之子彈2 顆扣案可資佐證，足徵被告乙○○前開任意性自
    白確與事實相符，可以採信，被告乙○○前揭犯行洵堪認定
    。
三、訊之被告甲○○雖辯稱：伊與被告乙○○同居期間常無端遭
    被告乙○○毆打，伊欲與之分手，乃於98年7 月底趁隙離開
    被告乙○○經營之「鴻億碳烤店」，後於同年8 月初返回拿
    取衣服時，又遭被告乙○○毆打，復恐嚇伊不准離開，此時
    始第一次見被告乙○○持有手槍，其後只要伊提出分手，即
    遭被告乙○○毆打，且於外出時，被告乙○○尚故意將手槍
    放在伊皮包內，恫嚇伊不准離開，伊絕無持有改造手槍之意
    圖、動機或目的云云。然查：
  (一)本案於98年8 月10日下午4 時30分許，在桃園縣龍潭鄉○○
    路○○段466 號前為警查獲時，前揭扣案之槍枝、子彈係在
    被告甲○○持用之手提包內查獲，此有臺北縣政府警察局永
    和分局搜索扣押筆錄、扣押物品目錄表各1 份附卷為憑，而
    關於扣案槍枝、子彈之來源，被告甲○○於警詢供稱：扣案
    槍彈係被告乙○○於98年5 、6 月間向朋友購買的，被告乙
    ○○物品都放在伊包包內，伊只幫被告乙○○揹而已等語；
    在偵查中亦供陳：扣案槍彈係被告乙○○於98年5 、6 月份
    向友人以4 萬元購得，查獲槍彈之粉紅色側背包雖然係伊所
    有，但其內物品均係被告乙○○所有，槍枝、子彈也是被告
    乙○○放進去的，伊知道手提包內有槍枝、子彈，但係被告
    乙○○不想揹包包，才將槍枝、子彈放入伊包包內要伊拿的
    等情在卷（見同前偵卷第9-10、37-38 、55-56 頁），可知
    被告甲○○迭經警詢、偵查，均未曾提及其係遭被告乙○○
    脅迫始持有扣案槍枝、子彈之情，甚且依警詢筆錄所載，詢
    問警員查獲當日已發現被告甲○○臉上有受傷痕跡，被告甲
    ○○當場亦不諱言係遭被告乙○○毆打所致，若持有查獲之
    槍枝、子彈係反於被告甲○○之意思者，衡情被告甲○○自
    應據實告以製作筆錄警員，並在移送檢察官訊問時，向檢察
    官表明前情，以示其持有扣案槍枝、子彈係受被告乙○○之
    恐嚇或脅迫所致，惟被告甲○○竟隻字未提，遲至本案經檢
    察官提起公訴後，在本院行準備程序時，始提出其遭被告乙
    ○○毆打、恐嚇始持有扣案槍枝、子彈云云，顯悖常情，而
    難以遽採。
  (二)再者，證人即共同被告乙○○在本院審理時結證稱：扣案之
    槍枝、子彈係伊於98年年中時，以65,000元向綽號「一路」
    之人購得，並置放在被告甲○○之包包內，由伊、被告甲○
    ○保管。平時伊與被告甲○○要外出時，槍枝、子彈都是放
    在被告甲○○包包內，返家後有時會放在車上沒有帶回家，
    平時該放置槍枝、子彈的包包內也會放被告甲○○的東西。
    伊購入扣案槍枝、子彈時，被告甲○○一定知情，因為購買
    槍枝、子彈的款項中，有40,000元係被告甲○○幫伊向友人
    「阿成」所借。伊並沒有故意將槍放在被告甲○○的包包內
    ，用這種方式來恐嚇被告甲○○，因為被告甲○○本來就知
    道槍、彈的事，從一開始槍、彈就放在被告甲○○包包內等
    語在卷（見本院訴字卷第21-23 頁），而被告甲○○在共同
    被告乙○○作證後，亦坦認不但知悉被告乙○○購買扣案槍
    枝、子彈，且確向友人借貸40,000元交予被告乙○○供購買
    扣案槍枝、子彈（參本院訴字卷第38頁反面），足見被告甲
    ○○初於本院行準備程序時所辯其係於98年8 月初返回與乙
    ○○同居地點拿取衣物時，始第一次看見扣案槍枝、子彈云
    云，與事實不符，是堪認證人乙○○前開證詞，核屬實情。
    況槍枝、子彈具有顯在之危險性，動輒足以造成人之生命、
    身體之重大傷害，任何人見之莫不懼之甚深，倘遭人持槍恐
    嚇令該人為或不為某種行為者，陷於此情境之人不能或難以
    抗拒，固屬當然。惟依被告甲○○所辯情節，被告乙○○係
    故意將扣案槍枝、子彈放入被告甲○○之手提包內，並由被
    告甲○○攜帶，以箝制被告甲○○自由離開之意志，被告甲
    ○○前揭所辯如屬實情，被告乙○○此舉無異致扣案槍枝、
    子彈脫離其管領、支配，而交入其欲恫嚇之人手中，反令己
    陷入隨時可能遭被告甲○○持槍反制之情況，豈非事理之常
    ，由此益見被告甲○○在本院審理時提出前開辯解，無非欲
    以其在與被告乙○○交往期間遭被告乙○○毆打之事實，脫
    免其持有扣案槍枝、子彈之刑責，其前揭所辯，委無足取。
  (三)末按槍砲彈藥刀械管制條例所規定之「持有」，乃指行為人
    以支配之意思，將物品置於自己事實上得為實力支配下之狀
    態而言，是僅須行為人主觀上認識所持有者為槍、彈，且客
    觀上對於該槍、彈具有現實之管領支配力，即為已足，至於
    該槍、彈之所有權誰屬、係為自己或為他人持有，及其持有
    狀態之久暫、嗣後須否交還他人等，均與已成立之持有行為
    無關（最高法院88年度台上字第6721號判決要旨參照）。本
    件被告乙○○自98年6 月間某日購入扣案槍枝、子彈後，既
    經常將之放置在被告甲○○所有之手提包內，遇有被告2 人
    一同外出時，則由被告甲○○攜帶，被告2 人共同持有扣案
    槍枝、子彈之模式，適與本案查獲時之情形相同，益徵被告
    甲○○不惟主觀上知悉其所持有者係槍枝、子彈，在客觀上
    亦對該槍枝、子彈具有現實之管領、支配能力，其與被告乙
    ○○對於扣案槍枝、子彈確有共同持有之意思，至為明灼。
    被告甲○○前開未經許可，持有可發射子彈具有殺傷力之改
    造手槍、具有殺傷力之子彈犯行，事證已甚明確，其犯行足
    可認定。
參、論罪科刑：
一、核被告乙○○、甲○○所為，均係犯槍砲彈藥刀械管制條例
    第8 條第4 項之未經許可，持有可發射子彈具有殺傷力之改
    造手槍罪、同條例第12條第4 項之未經許可，持有子彈罪。
二、被告2 人對上開犯行，具有犯意聯絡及行為分擔，皆為共同
    正犯。
三、被告2 人均以一持有行為同時觸犯前開二罪名，為想像競合
    犯，依刑法第55條前段之規定，應從一重之未經許可，持有
    可發射子彈具有殺傷力之改造手槍罪論處。
四、又被告乙○○有事實欄所示之科刑及執行紀錄，有卷附臺灣
    高等法院被告前案紀錄表1 份可稽，其受有期徒刑之執行完
    畢後，5 年以內故意再犯有期徒刑以上之本罪，為累犯，應
    依刑法第47條第1 項之規定加重其刑。
五、爰審酌槍枝、子彈具有顯在之危險性，嚴重威脅社會治安及
    人身安全，被告2 人應無不知之理，衡以扣案槍枝、子彈係
    被告乙○○起意購入，被告甲○○斯時為被告乙○○之女友
    ，始協助貸得款項供被告乙○○購買，購入槍枝、子彈後，
    雖由2 人共同持有，然被告乙○○仍屬主要管領、支配之人
    ，被告2 人就持有扣案槍枝、子彈之惡性自屬有別，暨被告
    2 人持有槍枝、子彈之數量、持有時間非長，在本案遭查獲
    後，被告乙○○始終坦承犯行，非無悔意，被告甲○○則仍
    圖卸刑責，未能坦認其非之犯後態度，及被告乙○○另有累
    犯之加重其刑事由等一切情狀，分別酌情量處如主文第一、
    二項所示之刑，併就罰金部分諭知易服勞役之折算標準，以
    示懲儆。
六、沒收：
  (一)扣案仿VALTRO廠85COMBAT型半自動手槍製造之改造手槍1 枝
    （槍枝管制編號0000000000號），屬違禁物，應依刑法第38
    條第1 項第1 款，宣告沒收之。
  (二)另原有殺傷力之非制式子彈2 顆（均由金屬彈殼組合直徑8.
    0mm 金屬彈頭而成），業於鑑定時試射擊發，自已不具有子
    彈之完整結構，失去其效能，堪認現已不具殺傷力，爰均不
    予宣告沒收。
據上論斷，應依刑事訴訟法第299 條第1 項前段，槍砲彈藥刀械
管制條例第8 條第4 項、第12條第4 項，刑法第11條前段、第28
條、第55條、第47條第1 項、第42條第3 項前段、第38條第1 項
第1 款，判決如主文。
本案經檢察官周芝君到庭執行職務。
中    華    民    國    99    年    7     月    21    日
                  刑事第十二庭  審判長法  官  魏于傑
                                      法  官  羅國鴻
                                      法  官  許雅婷
以上正本證明與原本無異。
如不服本判決，應於判決送達後10日內向本院提出上訴狀（應附
繕本），其未敘述上訴理由者，應於上訴期間屆滿後20日內補提
理由書狀於本院，上訴於臺灣高等法院。
                                      書記官  陳孟君
中    華    民    國    99    年    7     月    29    日
附錄本案論罪科刑法條全文：
槍砲彈藥刀械管制條例第8條
未經許可，製造、販賣或運輸鋼筆槍、瓦斯槍、麻醉槍、獵槍、
空氣槍或第4 條第1 項第1 款所定其他可發射金屬或子彈具有殺
傷力之各式槍砲者，處無期徒刑或5 年以上有期徒刑，併科新臺
幣1 千萬元以下罰金。
未經許可，轉讓、出租或出借前項所列槍枝者，處5 年以上有期
徒刑，併科新臺幣1 千萬元以下罰金。
意圖供自己或他人犯罪之用，而犯前二項之罪者，處無期徒刑或
7 年以上有期徒刑，併科新臺幣1 千萬元以下罰金。
未經許可，持有、寄藏或意圖販賣而陳列第1 項所列槍枝者，處
3 年以上10年以下有期徒刑，併科新臺幣700 萬元以下罰金。
第 1 項至第 3 項之未遂犯罰之。
槍砲彈藥刀械管制條例第12條
未經許可，製造、販賣或運輸子彈者，處1 年以上7 年以下有期
徒刑，併科新台幣500 萬元以下罰金。
未經許可，轉讓、出租或出借子彈者，處6 月以上5 年以下有期
徒刑，併科新台幣300 萬元以下罰金。
意圖供自己或他人犯罪之用，而犯前二項之罪者，處3 年以上10
年以下有期徒刑，併科新台幣700 萬元以下罰金。
未經許可，持有、寄藏或意圖販賣而陳列子彈者，處5 年以下有
期徒刑，併科新台幣300 萬元以下罰金。
第 1 項至第 3 項之未遂犯罰之。

司法院資訊處製作；財團法人民間司法改革基金會備份。
